臺灣桃園地方法院刑事判決　　　　　　　100年度訴字第285號
公　訴　人　臺灣桃園地方法院檢察署檢察官
被　　　告　許為嶧原名許鈞溢.
　　　　　　高立威
　　　　　　　　（現另案於法務部矯正署臺北監獄執行中）
上列被告因偽證案件，經檢察官提起公訴（98年度偵字第20290
號），被告於準備程序中就被訴事實為有罪之陳述，經告知被告
簡式審判程序之旨，並聽取當事人之意見後，本院合議庭裁定由
受命法官獨任進行簡式審判程序，判決如下：
    主  文
許為嶧犯偽證罪，處有期徒刑參月，減為有期徒刑壹月又拾伍日
；又犯偽證罪，累犯，處有期徒刑伍月。應執行有期徒刑陸月。
高立威犯偽證罪，處有期徒刑參月。
    事  實
一、許為嶧（原名許鈞溢）前於民國96年間，因毀損債權案件，
    經本院以97年度壢簡字第1165號判處有期徒刑4 月確定，於
    97 年9月2 日易科罰金執行完畢。仍不知悔改，明知彭文訓
    為福峻實業有限公司（設桃園縣觀音鄉○○路○ 段56號，下
    稱「福峻公司」，該公司登記負責人為彭文訓之妻舅廖本生
    ，「福峻公司」之前身為億昌欣實業有限公司，下稱「億昌
    欣公司」，登記負責人為彭文訓之兄彭文義，實際負責人亦
    為彭文訓）之實際負責人，因不甘「福峻公司」所出賣予黃
    郁媚之機器及生財器具遭取回，乃於95年6 月初透過太陽會
    孔雀組之黑道人物葉佐壽之安排，與賴勇吉（原名賴清萬）
    （所涉恐嚇取財未遂罪部分，經本院以95年度訴字第2732號
    判決後，業經臺灣高等法院以98年度上訴字第4410號判決駁
    回上訴確定）牽上線，賴勇吉即唆使許為嶧出面，與彭文訓
    及「億昌欣公司」書立95年5 月30日之借據，偽稱「億昌欣
    公司」向許為嶧借貸新臺幣（下同）4 千萬元，若債務人「
    億昌欣公司」無法償還，願將該公司之廠房、機具交予許為
    嶧全權處理等語，另又書立同意書，記載「億昌欣公司」同
    意將所屬廠房周邊設備、增建之鐵皮屋讓渡予許為嶧全權處
    理等語，欲以內容不實之借據及暴力圍廠之方式，使戊（受
    黃郁媚全權委託處理取回上開機器及生財器具事宜，真實姓
    名年籍資料詳卷）付出代價以取回機器。賴勇吉並自95年6
    月9 日左右即唆使楊昀儒（所涉恐嚇取財未遂罪部分，經本
    院以95年度訴字第2732號判決後，業經臺灣高等法院以98年
    度上訴字第4410號判決駁回上訴確定）糾集小弟自「閣樓KT
    V 」攜帶10餘支以上之鐵棍至「福峻公司」前圍廠，以阻止
    戊取回機器及機具買家至廠估價，賴勇吉、賴清林亦於95年
    6 月11日在「福峻公司」大門處對戊表示「福峻公司」現在
    是渠等在圍事，不可以進入，渠等兄弟每天這麼多在幫忙顧
    機具，應該要得到應有的報酬，賴勇吉另稱「要搬機器怎麼
    沒跟我談」、「晚間如未來電談，機器不可能出場讓你動」
    。「四海幫海鳴堂」每日均派人至「福峻公司」圍廠，至95
    年6 月底，計有楊昀儒、楊文漢、黃逸哲、張哲瑋、高立威
    、黃明德、葉銘學、鄒鴻勇、邱品豪、陳阿仁（所涉恐嚇取
    財未遂罪部分，均經本院以95年度訴字第2732號判決後，業
    經臺灣高等法院以98年度上訴字第4410號判決駁回上訴確定
    ）等30餘人參與，進駐看顧圍廠，致戊無法搬運本已以1,40
    0 萬元出售之機器，藉以向戊強索財物，詎許為嶧為迴護賴
    勇吉等人前開犯行，分別：(一)於95年9 月25日臺灣桃園地方
    法院檢察署95年度偵字第17558 號賴勇吉等違反組織犯罪條
    例等案，經檢察官以證人身分訊問，於供前具結後，就其有
    無委託賴勇吉看管機器、係以何人名義出借款項等與案情有
    重要關係事項，虛偽證稱：「（問：福峻染整廠跟你有何關
    係？）之前彭文訓是福峻染整廠老闆的弟弟，之前公司叫億
    昌欣（原筆錄誤載為憶昌興），他欠我運費還有我之前跟他
    投資的，那時候算一算大約二千多萬元，欠錢的人是彭文訓
    ，是1 、2 年前的事情，有寫借據和工廠屬於他的東西要給
    我搬，那是公司快倒的時候，約2 、3 個月前寫的，就是今
    年的事情。（庭呈同意書及借據影本）。（問：後來？）我
    和彭文訓找人去搬，找阿萬他們，…（問：為何會找賴清萬
    去搬？）因為他們之前是作廢五金的，而且我跟彭都認識他
    。（問：你叫阿萬做的部分具體是什麼？）就是要他們拆鐵
    皮屋的鐵，還有搬5 、60台推布的車，其他的沒指示。」等
    語，足以影響檢察官偵查賴勇吉等人所涉前開違反組織犯罪
    條例等案件之正確性。(二)於99年5 月6 日臺灣高等法院審理
    98年度上訴字第4410號賴勇吉等違反組織犯罪條例等案，於
    供前具結後，虛偽證稱：「（問：你是否有委託在庭被告賴
    勇吉前往『福峻染整廠』看管或搬運機器設備？內容與過程
    為何？）我有拜託賴勇吉幫我去『福峻公司』搬運推車及廢
    鐵，順便請他幫我看管，因為當初『福峻公司』有很多債權
    人。（問：你有何權利要求被告賴勇吉前去『福峻染整廠』
    看管或搬運機器設備？）『福峻公司』的負責人當時有答應
    我並有寫單據，廠內如果不是屬於法院可以執行的東西他都
    還有權利，我就可以搬運。（問：你自己是否有前往『福峻
    染整廠』搬運機器設備？如有，當時有無『福峻染整廠』的
    人員在場？）當時我們去時工廠有副廠長李金山，另有自稱
    借錢給負責人的姓鍾的先生。（問：你自己前往福峻公司搬
    運的機器設備為何？）只有搬運一些推布的推車。（提示95
    年偵字第17558 號卷三第149 頁借據，問：該紙借據是否是
    彭文訓所親簽？）是的。（問：你們是在何處簽的？）時間
    久了，我記得是在桃園的某家咖啡廳。（問：為何借據上所
    寫的4 次還款日期分別是在93年及94年，但借據卻是在95年
    5 月30日才簽？）還款日是他當初承諾我的，借據是後來公
    司倒了他補給我的。（問：彭文訓實際上是否有還款給你？
    ）只有還我一點點而已沒有很多。（問：原審曾經調閱你在
    93年至95年的綜合所得稅結算申報資料，93年度你與你太太
    只有所得476,946 元，94年度、95年度沒有陳報綜合所得稅
    申報資料，根本沒有能力借款給彭文訓，你有何意見？）我
    自己是沒有什麼收入，但是我退伍後我爸爸的金錢及公司都
    是我在管理，當時我有拿自己的公司向銀行貸款，貸款出來
    的錢及公司的週轉金陸陸續續借給彭文訓。（問：剛剛有提
    到請賴勇吉看管，是否還有其他人？）我還有請他幫我請一
    些工人。（問：是否知道這些看管的人是何人？）有的有看
    過，有的沒有看過。（問：是否有在庭被告？）有在庭被告
    楊文漢、楊昀儒、黃逸哲等人。（問：借據上4 千萬元如何
    交付的？）那時都是拿現金比較多，實際上並沒有這麼多，
    因為時間太久了，當初是用我爸爸的名義借出，我記得約2
    、3 千萬，我們公司也倒掉了。（問：分成幾次借？）很多
    次，約4 、5 次左右。（問：為何不用匯款？）我跟他認識
    是因為他去我朋友那邊貸款辦不出來，他有時候要存甲存時
    會跟我拿錢。」等語，足以影響法院對於賴勇吉等人所涉前
    開違反組織犯罪條例等案件審理之正確性。
二、高立威明知賴勇吉指示楊昀儒帶同張哲瑋、黃逸哲、高立威
    及其他不詳之人共6 、7 人，於95年5 月22日晚間，前往桃
    園縣觀音鄉○村路「憶佳人KTV 」內，先由楊昀儒假藉詢問
    該店負責人己有無欠人手，以行圍事勒索保護費之實，經己
    （真實姓名年籍資料詳卷）回絕後，楊昀儒等人留下電話後
    先行離去。同年月25日，楊昀儒帶同原班人馬以及其他不詳
    之人，共約10餘人，再由楊昀儒表示「開店怎麼沒有通知，
    不然會幫店裡放鞭炮慶祝一下」等語，隨即楊昀儒之同夥走
    出店外，將鞭炮燃放往該店內外場丟擲，楊昀儒旋率領同夥
    離去，以此暗示加害身體、財產之恐嚇手法，要求己付保護
    費，然己因此遭受威嚇，店家結束營業，而未遭恐嚇取財得
    逞。賴勇吉等人所涉前開違反組織犯罪條例等案件，並經臺
    灣桃園地方法院檢察署檢察官以95年度偵字第17558 號向本
    院提起公訴，由本院以95年度訴字第2732號違反組織犯罪條
    例案件繫屬審理（起訴書誤載為98年度上訴字第4410號），
    詎高立威為迴護賴勇吉等人前開犯行，於98年6 月2 日本院
    95 年 度訴字第2732號賴勇吉等違反組織犯罪條例等案轉為
    證人應訊，並經審判長告以得拒絕證言之權利，於供前具結
    後，就其與楊昀儒是否係受賴勇吉指示至「憶佳人KTV 」恐
    嚇取財之於案情有重要關係之事項，虛偽證稱：「（你在95
    年5 月22日有無到觀音鄉○村路『憶佳人KTV 』內？）有。
    （你和那些人一起去？）我和我二哥楊昀儒。（你去，是否
    表示有沒有欠人手要應徵工作？）是的。（是你講的或是楊
    昀儒講的？）楊昀儒講的。（楊昀儒講的時候，你人在何處
    ？）我在旁邊。（『憶佳人KTV 』的老闆向你們表示沒有欠
    人手，你們如何反應？）沒有怎樣反應。（是楊昀儒留下行
    動電話給『憶佳人KTV 』的老闆嗎？）我不清楚。（在98年
    5 月25日你是否和楊昀儒、張哲瑋、黃逸哲又到『憶佳人
    KTV 』？）後面我沒有去。（你在98年5 月22日和楊昀儒到
    『憶佳人KTV 』要找工作，你們如何知道『憶佳人KTV 』有
    登廣告要徵人？）我和二哥楊昀儒臨時隨便去的。（你們為
    何挑選上『憶佳人KTV 』去應徵工作？）不知道。（是否賴
    勇吉告訴你們的？）不是。（那是誰告訴你們要你們去的？
    ）我和二哥臨時想到就去。（是否知道楊昀儒有向『憶佳人
    KTV 』的老闆表示，開店怎麼沒通知，不然會放鞭炮幫店裡
    慶祝一下？）我不知道。」等語，足以影響法院對於賴勇吉
    等人所涉前開違反組織犯罪條例等案件審理之正確性。
三、案經本院告發臺灣桃園地方法院檢察署檢察官偵查起訴。
    理  由
一、本案被告許為嶧、高立威所犯均係死刑、無期徒刑、最輕本
    刑為3 年以上有期徒刑以外之罪，其等於準備程序就前揭被
    訴事實為有罪之陳述，經受命法官告知簡式審判程序之旨，
    並聽取其等與公訴人之意見後，本院認無不得或不宜改依簡
    式審判程序進行之處，爰依刑事訴訟法第273 條之1 第1 項
    、第284 條之1 規定，裁定由受命法官獨任進行簡式審判程
    序。則本案依據刑事訴訟法第273 條之2 、同法第159 條第
    2 項規定，不適用傳聞法則有關限制證據能力之相關規定，
    合先敘明。
二、上揭犯罪事實，業據被告許為嶧、高立威坦承不諱（見本院
    100 年度訴字第285 號卷第176 頁背面、180 頁背面、182
    頁背面、、186 頁背面），核與秘密證人A7、A8證述（見臺
    灣桃園地方法院95年度偵字第17558 號卷D 第92至94、108
    至110 頁、本院95年度訴字第2732號卷二第178 至187 頁）
    及被告楊昀儒、黃逸哲、張哲瑋、高立威、葉銘學、鄒鴻勇
    、邱品豪、黃明德、陳阿仁等於前案之供述（見臺灣桃園地
    方法院檢察署95年度偵字第17558 號卷一第187 頁、卷二第
    158 、164 至165 、170 至171 、177 、180 、186 、197
    、199 、204 、205 、210 、211 、216 頁）相符，復有賴
    勇吉、楊昀儒、賴清林、張哲瑋、黃明德、楊文漢、葉銘學
    、高立威等人之通訊監察譯文（見臺灣桃園地方法院95年度
    偵字第17558 號卷一第48至53頁）及「億昌欣公司」、「福
    峻公司」登記案全卷、95年6 月10 日 委任授權書、92年11
    月1 日動產抵押契約書、經濟部工業局動產擔保交易動產抵
    押登記證明書、臺灣桃園地方法院民事執行處94年11月22日
    桃院木執94執水字第22553 號函、94 年12 月14日、95年6
    月18日機器買賣契約書、94年12月14日機器租賃契約書、租
    金支付催告存證信函、經濟部工業局公告、公證書、第一商
    業銀行長春分行支票影本等附卷可稽。而被告許為嶧、高立
    威於偵查、審判中以證人身分接受訊問，並經檢察官、審判
    長告以得拒絕證言之權利，於供前具結後故為虛偽證述，亦
    有臺灣桃園地方法院檢察署95年度偵字第17558 號賴勇吉等
    違反組織犯罪條例等案件95年9 月25日訊問筆錄、臺灣高等
    法院98年度上訴字第4410號賴勇吉等違反組織犯罪條例等案
    件99年5 月6 日審判筆錄、本院95年度訴字第2732號賴勇吉
    等違反組織犯罪條例等案件98年6 月2 日審判筆錄及被告2
    人簽具之證人結文在卷可按（見臺灣桃園地方法院檢察署95
    年度偵字第17558 號卷第143 至144 、147 、臺灣高等法院
    98年度上訴字第4410號卷卷二第105 至107 、109 頁、本院
    95年度訴字第2732號卷四第114 頁背面至115 、139 頁），
    且許為嶧、高立威之證述均足使法院誤認賴勇吉等人未為恐
    嚇取財犯行，亦均足以影響是否成立組織犯罪條例發起、主
    持、指揮、參與犯罪組織，得受有利裁判結果之風險，自屬
    於對案情有重要關係之事項。綜上所述，足認被告2 人不利
    於己之任意性自白與事實相符。本件事證明確，被告2 人犯
    行均堪認定，應予依法論科。
三、按偽證罪之構成，以於執行審判職務之公署或於檢察官偵查
    時對於案情有重要關係之事項，供前或供後具結，而為虛偽
    之陳述為要件，所謂虛偽之陳述，係指與案件之真正事實相
    悖，而足以陷偵查或審判於錯誤之危險者而言。又刑法上之
    偽證罪，為形式犯，不以結果之發生為要件，一有偽證行為
    ，無論當事人是否因而受有利或不利之判決，均不影響其犯
    罪之成立。而該罪所謂於案情有重要關係之事項，則指該事
    項之有無，足以影響於裁判之結果者而言。又證人之具結，
    乃以文書保證其所陳述之事實為真實，告以具結義務命其具
    結，端在使其明瞭具結意義，知所警愓，強制其據實陳述，
    不致為虛偽證言，俾能發現真實，故經具結後如就案情有重
    要關係之事項而為虛偽之陳述時，應受刑法上偽證罪之處罰
    （最高法院69年台上字第2427號、71年台上字第8127號判例
    要旨參照）。被告2人於賴勇吉等所犯前述違反組織犯罪條
    例等案件偵查中或行公開審判時，以證人身分接受訊問，於
    供前具結後，就案情有重要關係事項為虛偽陳述，是核其等
    所為，均係犯刑法第168 條之偽證罪。被告許為嶧於95年9
    月25日為第一次偽證犯行後，難以預料訴訟結果及賴勇吉等
    人是否提起上訴，自難料想於99年5 月6 日歷時2 年8 月餘
    後，會再因同案經法院以證人身份傳喚到庭為證，而事先有
    偽證之計畫，故其於99年5 月6 日之第二次偽證犯行乃另行
    起意，已彰彰甚明，與前次偽證犯行，應分論併罰，公訴人
    認許為嶧前開第二次偽證犯行係承前犯意所為，容有誤會，
    併予敘明。又被告許為嶧有如事實欄所述之科刑及執行資料
    ，有臺灣高等法院被告前案紀錄表在卷可稽，其於有期徒刑
    執行完畢後5 年內，故意再犯99年5 月6 日該次有期徒刑以
    上之罪，為累犯，應依刑法第47條第1 項規定加重其刑。爰
    審酌被告2 人浪費司法調查之資源，妨害國家司法公正與真
    實發現，惟犯後坦承犯行，態度尚稱良好，併考量其等犯罪
    之動機、目的、手段、素行、生活狀況、智識程度等一切情
    狀，分別量處如主文所示之刑。又被告許為嶧前揭第一次偽
    證犯行，係於96年4 月24日以前所犯，符合中華民國九十六
    年罪犯減刑條例第2 條第1 項第3 款之減刑規定，爰減其宣
    告刑2 分之1 ，並定其應執行之刑，以資懲儆。
據上論斷，應依刑事訴訟法第273條之1第1項、第299條第1項前
段，刑法第168 條、第47條第1 項、第51條第5 款，中華民國九
十六年罪犯減刑條例第2 條第1 項第3 款、第7 條、第11條，判
決如主文。
本案經檢察官蔡佩玲到庭執行職務。
中    華    民    國   100    年    12    月    30    日
                  刑事第九庭  法  官  王筆毅
以上正本證明與原本無異。
如不服本判決應於收受判決後10日內向本院提出上訴書狀，並應
敘述具體理由。其未敘述上訴理由者，應於上訴期間屆滿後20日
內向本院補提理由書( 均須按他造當事人之人數附繕本) 「切勿
逕送上級法院」。
                              書記官  高  平
中    華    民    國   100    年    12    月    30    日
附錄本案論罪科刑之法條全文：
中華民國刑法第168 條
於執行審判職務之公署審判時或於檢察官偵查時，證人、鑑定人
、通譯於案情有重要關係之事項，供前或供後具結，而為虛偽陳
述者，處七年以下有期徒刑。